【裁判字號】    97,訴,4772
【裁判日期】    980430
【裁判案由】    毒品危害防制條例
【裁判全文】
臺灣臺中地方法院刑事判決              97年度訴字第4772號
公  訴  人  臺灣臺中地方法院檢察署檢察官
被      告  乙○○
                    號
                    (現另案於臺灣臺中監獄執行中)
選任辯護人  賴俊宏律師
上列被告因違反毒品危害防制條例案件，經檢察官提起公訴（97
年度偵字第21528號），本院判決如下：
    主    文
乙○○幫助施用第二級毒品，累犯，處有期徒刑肆月，如易科罰
金，以新臺幣壹仟元折算壹日；又幫助施用第二級毒品，累犯，
處有期徒刑肆月，如易科罰金，以新臺幣壹仟元折算壹日。應執
行有期徒刑陸月，如易科罰金，以新臺幣壹仟元折算壹日。
    事    實
一、乙○○前於民國90年間因違反毒品危害防制條例案件，經臺
    灣彰化地方法院分別以89年度易字第1501號、90年度易字第
    1169號判決判處有期徒刑7月、8月確定，兩案接續執行，於
    91年1月21日入監，於92年3月31日縮短刑期執行完畢。詎仍
    不知悛悔，竟基於幫助丙○○施用第二級毒品甲基安非他命
    之犯意，於96年11月中旬，丙○○自澎湖馬公機場搭乘飛機
    至臺中清泉崗航空站後，復搭乘火車前往彰化縣田中鎮之火
    車站與乙○○會面，並由乙○○帶同丙○○前往田中火車站
    附近某處5樓公寓內，以新臺幣 (下同) 9,000元之代價，向
    姓名年籍不詳綽號「老兄」之成年男子購買重量約1錢（
    3.75  公克）之甲基安非他命後施用。復另行基於幫助丙○○施用第二級毒品甲基安非他命之犯意，於96年12月12日，
    丙○○與丁○○自澎湖馬公機場搭乘飛機至臺中清泉崗航空
    站後，復搭乘計程車與乙○○會面，並由乙○○帶同丙○○
    、丁○○前往臺中市縣市地區某不詳地點，由丙○○以
    10,000元之代價，於車上向姓名年籍不詳綽號「兄哥」之成
    年男子購買重量約1錢（3.75公克）之甲基安非他命後，丙○○旋於車上施用所購得之第二級毒品甲基安非他命。
二、案經澎湖縣政府馬公分局報請臺灣澎湖地方法院檢察署檢察
    官呈請臺灣高等法院檢察署令轉臺灣臺中地方法院檢察署檢
    察官偵查起訴。
    理    由
一、證據能力部分：
(一)、按被告以外之人於偵查中向檢察官所為之陳述，除顯有不
      可信之情況者外，得為證據，刑事訴訟法第159條之1第2
      項定有明文。蓋因檢察官與法官同為司法官署，且檢察官
      代表國家偵查犯罪，依法有訊問被告、證人及鑑定人之權
      力，且須對被告有利、不利之情形均應注意，況徵諸實務
      運作，檢察官實施刑事偵查程序，亦能恪遵法定程序之要
      求，不致有違法取證情事且可信度極高，此外，依刑事訴
      訟法第248條第1項前段，於偵查中之被告，就證人所為證
      言本得詰問證人，其詰問權已受保障，此外，縱被告於偵
      查程序中未詰問證人，就得為證據之被告以外之人於偵查
      中向檢察官所為之陳述，其詰問權之欠缺，亦非不得於審
      判中由被告行使以補正，而完足為經合法調查之證據（最
      高法院97年度臺上字第356號判決意旨參照），是被告以
      外之人前於偵查中已具結而為證述，已受真實性及任意性
      之擔保，故除反對該項供述得具有證據能力之一方，已釋
      明「顯有不可信之情況」之理由外，不宜遽指該證人於偵
      查中之陳述不具證據能力，方符前揭法條之立法意旨。查
      本件證人丙○○、丁○○於檢察官偵查中經具結所為之陳
      述，渠等均未曾提及檢察官在偵查時，有任何不法取供之
      情形，且客觀上並無顯不可信之情況，而被告乙○○之選
      任辯護人並以書狀表示不爭執證人丙○○、丁○○於偵查
      中證言之證據能力，故依上開說明，證人丙○○、丁○○
      於檢察官偵查中所為之證述內容，自具有證據能力。
(二)、次按被告以外之人於審判外之言詞或書面陳述，除法律有
      規定外，不得作為證據；被告以外之人於檢察事務官、司
      法警察官或司法警察調查中所為之陳述，與審判中不符時
      ，其先前之陳述具有較可信之特別情況，且為證明犯罪事
      實存否所必要者，得為證據，刑事訴訟法第159條第1項、
      第159條之2分別定有明文。本件證人丙○○於97年3月26
      日警詢固證稱：乙○○係伊以前在臺北工作時的同事，伊
      於96年12月初搭機到彰化縣田中鎮，向乙○○以10,000元
      之價格購買約1錢之安非他命之詞（見警卷頁8），及嗣其
      於97年3月27日警詢時補充證述：伊到彰化田中共向乙○○購買安非他命2次，另1次係在96年11月中旬向乙○○購
      買1錢9,000元，96年12月12  日那次伊是與丁○○一起前
      往購買安非他命等詞 (見警卷頁12)，惟其於97年7月30日
      警詢時則改證稱：伊於96年11  月中旬透過乙○○，在彰
      化田中鎮火車站旁一家民宅，向一名約50幾歲之男子購買
      1錢安非他命9,000元，第二次是伊與丁○○於96年12月12
      日搭乘華信航空前往臺中再轉往彰化田中鎮，在乙○○車
      上向乙○○朋友購買1錢安非他命10,000元等詞  (見警卷
      頁18) ，復證人丙○○於本院審理時證稱：因為製作警詢
      筆錄當天精神狀況不穩定，而警方一直詢問，且伊講話比
      較慢，警察就認定伊向乙○○購買，雖然伊向警方供稱乙○○僅介紹伊購買毒品而已，惟警方仍認定伊將錢交予乙○○代購毒品，即為購買等詞（見本院卷頁66、67）；又
      證人丁○○於警詢時雖證述：於96年12月12日伊與丙○○
      坐車到達彰化田中後，由乙○○開車搭載伊及丙○○，當
      時丙○○以10,000餘元，在車上向乙○○購買1包夾鏈袋
      之安非他命，當時伊都在場等語（見警卷頁21至22），惟
      其於檢察官訊問時僅證述：他們載我們到一個不知名的地
      點，乙○○有下車，不久上車之後就拿了安非他命給丙○○，伊不知道他們洽談的過程，丙○○說有給乙○○錢，
      當時車上有伊、乙○○、丙○○及一個不認識的人共四人
      等詞  (見臺灣澎湖地方法院檢察署97年度偵字第671號頁
      14) ，而其於本院審理時則證稱：伊當時製作警詢筆錄時
      ，頭腦並不清楚，因為警方提供照片予伊指認，伊僅認得
      被告，但其他的問話內容，伊聽的並不清楚等詞（見本院
      卷頁95），且被告之選任辯護人復以書狀爭執證人丙○○
      、丁○○於警詢中所為證言之證據能力，而本院亦查無何
      證人丙○○、丁○○上揭於警詢時所為先前陳述之背景具
      有特別情況，並認定該等陳述內容有較審判中之陳述為可
      信而例外賦予證據能力之情形，此外，本院復查無可適用
      刑事訴訟法第159條之1至第159之5條關於刑事法傳聞證據
      法則例外之情形，是證人丙○○、丁○○上揭於警詢時所
      為之證述內容，並無證據能力。
二、訊據被告坦承其有幫助證人丙○○施用第二級毒品甲基安非
    他命之犯行，惟否認有何販賣第二級毒品甲基安非他命予證
    人丙○○之犯罪事實，其辯稱：伊不認識丁○○，伊與丙○○是同事，丙○○因不知伊朋友的名字，故指證伊之詞；經
    查：
(一)、證人丙○○於本院審理時證述：伊於96年11月中旬，從澎
      湖坐飛機到臺中再坐火車至田中找乙○○，由他介紹在田
      中火車站右邊一棟公寓5樓，向綽號「老兄」之50幾歲的
      人購買9,000元之安非他命，另於96年12月12日在臺中縣
      市被告車上，向30幾歲亦坐在車上之綽號「兄哥」之人 (
      即藥頭) 購買10,000元之甲基安非他命，伊將錢拿給乙○○，乙○○再交給該藥頭等情 (見本院卷頁65反至69) ，
      核與其在檢察官偵訊時具結證稱：第一次伊係11月中旬去
      臺中找乙○○，他介紹伊跟他朋友買安非他命，地點在田
      中火車站，跟他朋友買9,000元，伊直接跟他朋友買的，
      他只是帶路而己，第二次是12月12日伊和丁○○一起坐火
      車到田中火車站，找乙○○帶路向朋友購買10,000元的安
      非他命之情 (見上開第671號偵卷頁15)大致相符，足見證
      人丙○○係指證經由被告之介紹而購得甲基安非他命之事
      ，是被告辯述丙○○不知其朋友名字而指證伊之詞，尚堪
      採信。
(二)、又證人丁○○在本院審理時具結證稱：伊與丙○○坐在後
      座，乙○○坐副駕駛座，還有一位開車的人，伊只知道在
      車上一起施用甲基安非他命，伊不清楚丙○○向何人購買
      ，亦未看購買甲基安非他命或交付金錢之情形，後來坐高
      鐵火車時，丙○○才告知伊係以10,000餘元向朋友購買的
      等詞 (見本院卷頁92反、94、96)，而承上一、(二) 所述
      ，證人丁○○於檢察官偵訊時並未明確證述被告有販賣甲
      基安非他命予證人丙○○之事，且核其所證述「乙○○拿
      安非他命予丙○○，丙○○說有拿錢給乙○○」之內容，
      亦容存有證人丙○○經由被告介紹購得甲基安非他命，而
      由被告轉交甲基安非他命予證人丙○○及轉付金錢予販毒
      之人之可能，是尚難據證人丁○○上揭於偵訊時具結之證
      言，認定被告有販賣第二級毒品甲基安非他命予證人丙○○之犯行。
(三)、此外，被告幫助證人丙○○購得第二級毒品甲基安非他命
      以供施用之事實，業經證人丙○○、丁○○於檢察官偵查
      中及本院審理時證述明確在卷，而證人丙○○、丁○○亦
      確曾於96年12月12日一同搭乘華信航空AE-078號班機自澎
      湖馬公機場前往臺中清泉崗機場，此復有華信航空旅客名
      冊1紙附卷可稽，堪信被告此部分自白與事實相符，是被
      告幫助證人丙○○施用第二級毒品甲基安非他命之犯行，
      洵堪認定。
三、按若無營利之意圖，僅基於幫助施用毒品者取得毒品之目的
    ，而出面代購者，係屬應否成立施用毒品罪之幫助犯的範疇
    ，故本件被告明知證人丙○○欲施用甲基安非他命，竟介紹
    證人丙○○購得甲基安非他命並施用而予以幫助，屬幫助犯
    ，又幫助犯係指幫助他人犯罪者，即以正犯犯罪為要件，至
    該正犯事後是否受刑罰執行，並不影響幫助犯之成立，是證
    人丙○○施用甲基安非他命後，不論是否遭起訴及判刑，本
    件幫助施用者之被告，仍具幫助他人犯罪之行為屬性，自仍
    應成立施用毒品之幫助犯（參最高法院97年度臺上字第1864
    、3148、4108號判決）。故核被告二次行為所為，均係犯刑
    法第30條第1項、毒品危害防制條例第10條第2項之幫助施用
    第二級毒品甲基安非他命罪，公訴意旨認係犯毒品危害防制
    條例第4條第2項之販賣第二級毒品甲基安非他命罪，尚有未
    洽，惟其基本社會事實同一，爰依法變更起訴法條，併此敘
    明。又被告所犯上開幫助施用第二級毒品甲基安非他命2罪
    ，均屬幫助他人實行犯罪之行為，爰依刑法第30條第2項之
    規定減輕其刑，又其先後2次幫助施用第二級毒品甲基安非
    他命之行為，犯意各別，應予分論併罰。另被告前於90年間
    因違反毒品危害防制條例案件，經臺灣彰化地方法院分別以
    89  年度易字第1501號、90年度易字第1169號判決判處有期
    徒刑7月、8月確定，兩案接續執行，於91年1月21日入監，
    於92年3月31日縮短刑期執行完畢，此有臺灣臺中地方法院
    檢察署刑案資料查註紀錄表、臺灣高等法院被告前案紀錄表
    各1份在卷足憑，其於5年以內故意再犯本件有期徒刑以上之
    2罪，均為累犯，應依刑法47條第1項之規定，各加重其刑。
    爰審酌被告無視於毒品對於國民健康之戕害及國家對於杜絕
    毒品犯罪之禁令，而幫助證人丙○○施用第二級毒品甲基安
    非他命，暨其犯罪動機、素行、智識程度、犯罪後尚能坦承
    該部分犯行之態度等一切情狀，各量處如主文所示之刑，及
    均諭知易科罰金之折算標準，並定應執行之刑及諭知易科罰
    金之折算標準，以示懲儆。另被告坦認其幫助證人丙○○分
    別以9,000元及10,000元及之代價購得第二級毒品甲基安非
    他命以施用，該19,000元核非被告所有供犯罪所用之物，亦
    非被告犯罪所得之物，爰不予宣告沒收，附此敘明。
據上論斷，應依刑事訴訟法第299條第1項前段、第300條，毒品
危害防制條例第10條第2項，刑法第11條前段、第30條第1項前段
、第2項、第41條第1項前段、47條第1項、第51條第5款，判決如
主文。
本案經檢察官甲○○到庭執行職務。
中    華    民    國    98    年    4    月    30    日
                  刑事第三庭   審判長法  官 周瑞芬
                                     法  官 陳思成
                                     法  官 楊曉惠
以上正本證明與原本無異。
如不服本判決應於收受判決後10日內向本院提出上訴書狀，並應
敘述具體理由；其未敘述上訴理由者，應於上訴期間屆滿後20日
內向本院補提理由書（均須按他造當事人之人數附繕本）「切勿
逕送上級法院」。
                                     書記官 謝明倫
中    華    民    國    98    年    4     月    30    日
附錄論罪科刑法條
刑法第30條
幫助他人實行犯罪行為者，為幫助犯。雖他人不知幫助之情者，
亦同。
幫助犯之處罰，得按正犯之刑減輕之。
毒品危害防制條例第10條第2項
施用第二級毒品者，處 3 年以下有期徒刑。


司法院資訊處製作；財團法人民間司法改革基金會備份。
